【裁判字號】    88,交易,630
【裁判日期】    890201
【裁判案由】    業務過失傷害
【裁判全文】
臺灣高雄地方法院刑事判決                        八十八年度交易字第六三號
    公  訴  人  臺灣高雄地方法院檢察署檢察官
    被      告  丙○○
    選任辯護人  紀錦隆
                施旭錦律師
右列被告因業務過失傷害案件，經檢察官提起公訴 (八十八年度偵字第二○四六二號
），本院判決如左：
    主  文
丙○○從事業務之人，因業務上之過失傷害人，致重傷，處有期徒刑壹年貳月。
    事  實
一、丙○○考領有普通小型車駕駛執照，擔任漢林文理補習司機，乃從事駕駛業務之
    人，其於民國（下同）八十八年四月二十九日十六時五分許（公訴人誤為同日十
    六時二十分許），駕駛車牌號碼ＴＶ—六三七○號廂型車接送補習班學員，乃沿
    高雄市○○路右轉樂利路後，沿樂利路由南往北方向行駛，途經樂利路與永順路
    之無號誌交岔路口，本應注意汽車行至無號誌交岔路口，應減速慢行，作隨時停
    車之準備，且當時天雨路滑，剎車距離必然加長，其更應注意減速，而當時日間
    自然光線、道路視距良好、無障礙及其他缺陷，又依其智識、能力，復無不能注
    意之情事，詎丙○○竟疏未為此注意，仍以時速約四十公里之速度通過該路口，
    適有洪清亮騎乘腳踏車，沿永順街由西往東方向行駛，至上開無號誌交岔路口時
    ，亦疏未注意慢車駛至無號誌交岔路口，應減速慢行，看清左右確無來車並在不
    妨礙汽車通行之情況下迅速通過，而貿然通過該路口，丙○○見狀煞停不及，其
    車前方撞及腳踏車前輪後方，洪清亮因之受創人車倒地，並因受有頭部外傷合併
    顱內出血，致其呈現無法言語、無法瞭解他人言語且四肢癱瘓之植物人之重傷害
    狀態。丙○○於肇事後犯行未被發覺前，主動向前往處理之員警坦承肇事並接受
    裁判。
二、案經洪清亮之妻乙○訴請臺灣高雄地方法院檢察署檢察官偵查起訴。
    理  由
一、訊據被告丙○○對於上開時、地，駕車與被害人洪清亮發生車禍之事實，固不否
    認，惟矢口否認有何過失，辯稱：當時伊的時速在四十公里以下，入路口時伊雖
    未踩剎車，但車速已放慢至幾乎停下來，之前伊已看清楚左右，確定無來車，是
    洪清亮騎腳踏車突然衝過來才會撞上的云云。經查，按依道路交通事故調查報告
    表上警繪現場圖及現場照片所示，高雄市○○路與永順街交岔路口，並未設置號
    誌，為一無號誌交岔路口。而車禍發生後，被告之車係沿樂利路快車道停放，車
    頭略朝東北方，右前車角距樂利路快、慢車道分道線○．八公尺，右後車角則距
    分道線一．五公尺，被害人及腳踏車之散落物則分佈在汽車前方之行人穿越道上
    ，腳踏車前輪後方略有凹損；參酌被告於警訊時自陳：伊行駛至樂利路、永順路
    口，有一部腳踏車由永順街西向東行駛，伊發現時，剎車已來不及（見八十八年
    四月二十九日交通事故現場談話紀錄表）、及其於偵查中供稱：伊當時時速約四
    十公里以下，伊看到洪清亮時距離約六公尺，伊剎車就已來不及了（見八十八年
    八月二十六日偵訊筆錄）等語；暨證人甲○○到庭證稱：車禍發生時，下小雨，
    伊看到洪清亮躺在地上斑馬線的地方，丙○○的車在斑馬線前，還未壓到斑馬線
    ，腳踏車倒在汽車的左前方，車頭朝北方，洪清亮的頭朝東方（見本院八十八年
    十一月二日審判筆錄）等語，顯見本件車禍之發生，應係被告於雨天駕車至樂利
    路與永順街之無號誌之交岔路口，明知天雨路滑，剎車距離必然加長，竟仍疏未
    注意確實減速慢行，並作隨時停車之準備，仍以時速約四十公里之速度欲通過該
    路口，適被害人騎乘腳踏車欲通過上開無號誌交岔路口，亦疏未注意應減速慢行
    ，看清左右確無來車並在不妨礙汽車通行之情況下迅速通過，而貿然通過該路口
    ，被告見狀煞停不及，因被害人亦欲往左閃避被告之故，被告所駕駛之汽車前方
    遂撞及腳踏車前輪後方因而肇事，彰彰明甚。從而，被告上開所為無過失之辯解
    ，委無足採，而被害人就本件車禍之發生，亦與有可歸責之原因殆無疑義。按汽
    車行至無號誌之交岔路口，應減慢速度，作隨時停車之準備，道路交通安全規則
    第九十三條第一項第四款定有明文；又天雨路滑，汽車剎車距離必然因此加長，
    此亦為一般駕駛人所明知之常識，被告既領有駕駛執照自應知之甚詳。而依道路
    交通故調查報告表所載，車禍發生當時日間自然光線、道路視距良好、無障礙及
    其缺陷，又依被告之智識、能力，復無不能注意之情事，詎被告竟疏未注意，駛
    至無號誌交岔路口竟未依規定確實減速至隨時可以停煞之速度，因而肇事，其駕
    駛行為有過失，殆無疑義。又本件車禍經送請高雄市政府車輛行車事故鑑定委員
    會鑑定結果，亦同為被告駕駛行為有過失之認定，此有該委員會高市鑑字第八八
    一一○三四號鑑定意見書在卷可憑。另被害人確因本件車禍，致受有頭部外傷合
    併顱內出血，致其呈現無法言語、無法瞭解他人言語且四肢癱瘓之植物人之重傷
    害狀態，亦有診斷證明書在卷，並經高雄市立小港醫院於八十八年十一月十六日
    以（八八）高醫港秘字第○九三○號函敘明確，是被告未盡其前開注意義務與被
    害人所受上述傷害兩者間，顯有因果關係。至被害人就本件車禍之發生，雖與有
    如上所述之過失（違反道路交通安全規則第一百二十五條第二款之規定），惟仍
    無解於被告過失之咎。綜上所言，本件事證已臻明確，被告過失犯行已可認定。
二、次查，被告係漢林文理補習班之司機乙節，業據其自承在卷，是其乃從事駕駛業
    務之人無訛，其於業務執行中肇事致人於重傷，核其所為，係犯刑法第二百八十
    四條第二項後段之業務過失致重傷害罪。又被告於肇事後犯行未被發覺前，主動
    向前往處理之員警坦承肇事並接受裁判之情，有職務報告書附卷可參，堪認其所
    為，已符合刑法自首之要件，茲依法減輕其刑。爰審酌被告及被害人就車禍發生
    各自之過失情節、被害人所受之傷害程度實屬重大，及被告犯後不僅否認其駕駛
    行為有過失，且仍揚稱伊並未造成被害人之傷勢達重傷害之程度，犯後態度顯然
    不佳，且迄仍未能與被害人達成民事和解等一切情狀，量處如主文所示之刑。
據上論斷，應依刑事訴訟法第二百九十九條第一項前段，刑法第二百八十四條第二項
後段、第六十二條前段，罰金罰鍰提高標準條例第一條前段，判決如主文。
本案經檢察官楊婉莉到庭執行職務。
中      華      民      國    八十九    年      二      月      一      日
                                  臺灣高雄地方法院交通法庭
                                      法  官    徐    美   麗
右正本證明與原本無異。
如不服本判決，應於判決送達後十日內，向本院提出上訴狀。
                                      書記官    賴   易   詮
中    華    民    國      八十九      年      二      月      一      日


司法院資訊處製作；財團法人民間司法改革基金會備份。
